【裁判字號】    91,訴,2944
【裁判日期】    920514
【裁判案由】    偽造文書等
【裁判全文】
臺灣臺中地方法院刑事判決                        九十一年度訴字第二九四四號
    公  訴  人  臺灣臺中地方法院檢察署檢察官
    被      告  乙○○
右列被告因偽造文書等案件，經檢察官提起公訴（九十一年度偵字第一一七九九號）
，本院判決如左：
    主  文
乙○○共同行使偽造私文書，處有期徒刑陸月，如易科罰金，以參佰元折算壹日。聯
單號碼為一九二二二號之中華電信股份有限公司行動電話業務（租用／異動）申請書
申請人簽章欄內偽造之「甲○○」署押壹枚沒收。
    事  實
一、乙○○與某姓名不詳之成年人明知未徵得甲○○之同意或授權以其本人名義申辦
    行動電話門號，竟共同基於意圖為自己不法之所有及行使偽造私文書之犯意聯絡
    ，由該姓名不詳者交予乙○○一紙來源不明之甲○○國民身分證（係甲○○於民
    國八十七年十一月初，在臺中市○○路第二市場停車場內失竊），及聯單號碼為
    一九二二二號之中華電信股份有限公司（下稱中華電信公司）行動電話業務（租
    用／異動）申請書（其上申請人簽章欄內已存有不詳者所偽簽之「甲○○」署押
    一枚），嗣於八十九年三月九日，乙○○即攜帶前開文件及自己之國民身分證，
    前往位於嘉義縣朴子市○○路二十一號之中華電信公司嘉義營運處朴子服務中心
    ，佯稱受甲○○之託代理申辦行動電話門號，並在前開行動電話業務（租用／異
    動）申請書之領卡簽認欄內與收費日戳及收費員欄各簽「乙○○」署名一枚後，
    將之交付予中華電信公司嘉義營運處朴子服務中心不知情之受理營業員翁連發而
    行使之，據以申辦行動電話，足以生損害於甲○○及中華電信公司對於門號管理
    之正確性。旋翁連發誤認為乙○○確有經甲○○授權辦理行動電話門號，陷於錯
    誤，而核發號碼為0000000000號行動電話門號之ＳＩＭ卡予乙○○，
    乙○○得手後，再將之轉交予前開不詳姓名者使用。
二、案經嘉義縣警察局朴子分局報請臺灣臺中地方法院檢察署檢察官偵查起訴。
    理  由
一、訊據被告矢口否認有行使偽造私文書或詐欺取財之犯行，辯稱：伊未曾前往中華
    電信公司嘉義營運處朴子服務中心申辦前開0000000000號行動電話門
    號云云。惟查：關於前開甲○○遺失國民身分證，嗣並遭人冒名申設00000
    00000號行動電話門號之情，業經被害人甲○○於警訊中指述綦詳，並有其
    所簽立之冒用切結書一紙附卷可證。又本院調閱前開申辦0000000000
    號門號之行動電話業務（租用／異動）申請書原本（含被告國民身分證正反面影
    本一份），其上確有如事實欄所載之被告所簽「乙○○」署押二枚，被告於本院
    審理時亦自承前開署押為其所簽，國民身分證正反面影本亦為其所有無訛。查前
    開行動電話業務（租用／異動）申請書原本上之二枚被告署押字跡自然清析，並
    無剪貼挪用等移花接木情形，故顯係被告所親筆簽具，又國民身分證乃私人重要
    基本證件，常人莫不妥慎保管，而無任意將原本或影本外流之理。被告空言辯稱
    其未申辦前開0000000000號行動電話門號，然對前開申辦文件原本上
    之親筆簽名原委及所附國民身分證影本來源卻始終未見合理交待，佐以其於本院
    調查時所供：伊於八十八年間曾去中華電信公司嘉義營運處朴子服務中心申辦八
    個行動電話門號，至今已停用五個門號。又八十九年二月間，有一位綽號『跛腳
    忠』、年約三十多歲的男子及名為『楊育仁』、年約三十多歲的男子，拿了三、
    四張伊不認識人的身分證到伊所開設的早餐店，要求伊去做代理人幫那些身分證
    上的名義人申辦中華電信的行動電話門號，代價為一個人五百元，伊那時跟他們
    拒絕等語，其申辦及停用行動電話門號之頻仍顯違常態，又確曾有年籍不詳者欲
    出價推其出面冒名申辦行動電話門號。綜上各情觀之，足見被告確有與不詳姓名
    者聯手冒名申辦前開0000000000號行動電話門號之行為，本案事證業
    臻明確，被告犯行至堪認定。
二、核被告所為，係犯刑法第二百十六條、第二百十條行使偽造私文書及第三百三十
    九條第一項詐欺取財罪（指詐得0000000000號行動電話門號ＳＩＭ卡
    部分）。被告與前開姓名不詳之成年人彼此間，就上開行使偽造私文書及詐得Ｓ
    ＩＭ卡之詐欺取財部分，均具有犯意聯絡與行為分擔，為共同正犯。被告所犯前
    開二罪間，具有方法與結果之牽連關係，為牽連犯，依刑法第五十五條規定，從
    一重之行使偽造私文書罪處斷。爰審酌被告素行、犯罪動機、目的、手段、所生
    危害，犯後飾詞卸責之態度等一切情狀，量處如主文所示之刑，並依新修正刑法
    第四十一條第一項前段之規定諭知易科罰金之折算標準（按刑法第四十一條原規
    定犯最重本刑為三年以下有期徒刑以下之刑之罪，而受六個月以下有期徒刑或拘
    役之宣告者，得易科罰金，而該法條業經立法院三讀通過修正為犯最重本刑為五
    年以下有期徒刑以下之刑之罪，而受六個月以下有期徒刑或拘役之宣告，因身體
    、教育、職業或家庭之關係，執行顯有困難者，得以一元以上三元以下折算一日
    ，易科罰金，並經總統於九十年一月十日以華總一義字第九０００００三八００
    號公布，於九十年一月十二日起生效，比較新舊法之規定，以新法較有利於被告
    ，自應依刑法第二條第一項前段規定適用裁判時之法律）。至聯單號碼為一九二
    二二號之中華電信股份有限公司行動電話業務（租用／異動）申請書申請人簽章
    欄內偽造之「甲○○」署押一枚，應依刑法第二百十九條規定宣告沒收。
據上論斷，應依刑事訴訟法第二百九十九條第一項前段，刑法第二條第一項前段、二
十八條、第二百十六條、第二百十條、第三百三十九條第一項、第五十五條、修正後
第四十一條第一項前段、第二百十九條，罰金罰鍰提高標準條例第一條前段、第二條
，判決如主文。
中      華      民      國    九十二      年      五      月    十四    日
                         臺灣臺中地方法院刑事第二庭
                             審判長法  官    張智雄
                                   法  官    陳  葳
                                   法  官    蔡建興
右正本證明與原本無異。
如不服本判決，應於判決送達後十日內向本院提出上訴狀，上訴於臺灣高等法院臺中
分院( 須附繕本 )。
                                   書記官
中    華    民    國      九十二      年       五      月     十六    日
附錄論罪科刑法條
刑法：
第二百十條：偽造、變造私文書，足以生損害於公眾或他人者，處五年以下有期徒刑
            。
第二百十六條：行使第二百十條至第二百十五條之文書者，依偽造、變造文書或登載
              不事項或使登載不實事項之規定處斷。
第三百三十九條：意圖為自己或第三人不法之所有，以詐術使人將本人或第三人之物
                交付，處五年以下有期徒刑、拘役或科或併科一千元以下罰金。
                以前項方法得財產上不法之利益或使第三人得之者，亦同。
                前二項之未遂犯罰之。


司法院資訊處製作；財團法人民間司法改革基金會備份。
